【裁判字號】    92,交訴,38
【裁判日期】    920320
【裁判案由】    業務過失致死
【裁判全文】
臺灣臺中地方法院刑事判決                         九十二年度交訴第三十八號
    公  訴  人  臺灣臺中地方法院檢察署檢察官
    被      告  甲○○
右列被告因業務過失致死案件經檢察官提起公訴（九十一年度偵字第一八０五五號）
本院判決如左：
   主  文
甲○○從事業務之人，因業務上之過失致人於死，處有期徒刑陸月，如易科罰金，以
參佰元折算壹日。
   事  實
一、甲○○係淯全有限公司（下稱淯全公司）之防盜工程員，平日以駕駛公司所有車
    號ＧＭ－二０九六號自用小客貨車至客戶處接洽業務、施工為附隨業務，為從事
    駕駛業務之人。其於民國九十一年三月二十八日上午，駕駛淯全公司所有前開車
    號ＧＭ－二０九六號自用小客貨車，沿台中市○○區○○路由台中市往台中縣大
    雅鄉方向行駛，欲返回公司。於同日上午十一時四分許，途經台中市○○路與往
    高速公路中清交流道匝道引道交岔口時，原應注意車前狀況，隨時採取必要安全
    措施，而依當時情形，天氣晴朗，視距良好無障礙物，復無不能注意之情事，竟
    疏於注意車前狀況，即貿然通過上開路口，適同一時、地，有廖學井騎乘車號0
    00－0000號輕機車，由台中市○○路往市區○○路邊陳進忠經營之機車行
    駛出，欲穿越中清路往高速公路中清交流道匝道引道方向行駛，再銜接同志巷返
    家，因甲○○前開疏失，致於路口擦撞廖學井騎乘之機車，致廖學井人車倒地而
    受有頭部外傷、蜘蛛膜下腔出血、腦血腫等傷害，經送醫急救後，延至同日下午
    五時五十八分因頭部外傷、顱內出血傷重不治死亡。甲○○發現肇事後，即主動
    向警方報案而自首接受裁判。
二、案經台灣台中地方法院檢察署檢察官據報相驗後自動檢舉偵查起訴。
   理  由
一、訊據被告甲○○固坦承於右開時、地駕車肇事致被害人廖學井死亡等情不諱，惟
    矢口否認有何過失，辯稱：當時其方向是綠燈，被害人從中間安全島忽然騎出來
    ，其看到被害人時踩煞車但煞不住，且係被害人撞到伊的云云。經查右揭犯罪事
    實，業經被害人之妻乙○○指述甚詳，核與證人陳進忠於警訊及偵查中證述情相
    符，復有交通事故調查報告表乙份、澄清綜合醫院診斷證明書乙紙、現場圖乙紙
    、現場照片十三張、公司基本資料查詢乙紙、車籍資料查詢乙紙附卷可稽。另本
    件車禍被害人因此受傷死亡，亦經本檢察官督同檢驗員相驗屬實，製有相驗筆錄
    、相驗屍體證明書、驗斷書在卷可憑。按駕駛人應注意車前狀況，隨時採取必要
    安全措施。道路交通安全規則第九十四條第三項定有明文。被告駕車自應注意上
    述道路交通安全之規定。又依附卷之交通事故調查報告表所載，本件肇事當時，
    天氣晴朗，視距良好無障礙物，被告亦無不能注意之情事。詎被告竟疏未注意車
    前狀況，即貿然通過上開路口，以致肇事撞及被害人，堪認被告之駕車失當行為
    ，顯有過失。雖被告辯稱當時其方向是綠燈，是被害人忽然從安全島騎出云云，
    惟查交通號誌係指揮交通之一種手段，綠燈號誌僅表示駕駛人可前進行駛，而駕
    駛人小汽車起步前、中仍須注意車前狀況，並隨時採取必要之安全措施，並非見
    綠燈號誌即可不注意車前狀況，任意行駛。再按汽車駕駛人雖可信賴其他參與交
    通之對方亦能遵守交通規則，同時為必要之注意，謹慎採取適當之行動，而對於
    不可知之對方違規行為並無預防之義務，然因對於違規行為所導致之危險，若屬
    已可預見，且依法律、契約、習慣、法理及日常生活經驗等，在不超越社會相當
    性之範圍應有注意之義務者，自仍有以一定之行為避免結束發生之義務。因此，
    關於他人之違規事實已極明顯，同時有充足之時間可採取適當之措施以避免發生
    交通事故之結果時，即不得以信賴他方定能遵守交通規則為由，以免除自己之責
    任。此有最高法院七十四年台上字第四二一九號判例可資參照。再按汽車司機有
    隨時警戒前方，預防危險發生之義務，上訴人既以駕駛大客車為業，駕駛上述大
    客車行駛通衢大道，對於路上人車，自應為相當之注意，縱令其行車至上述路口
    時，其車行方向之燈號係屬綠燈，然綠燈可通行，不過為指揮交通之一種手段，
    途中有無發生危險之可能，仍應由行車之駕駛人為充分之注意，自難以其行車之
    燈號係綠燈，可以通行，即可不負注意之責任。此亦有最高法院八十一年度台上
    字第三三九０號判決可資參照。經查依本件車禍現場圖所示，死者係從中清路往
    市區○○路邊機車行駛出，會先經過中清路往市區○○○○道，再進入中清路往
    大雅方向之車道，另依現場照片所示，被害人之機車係倒在被告自用小客貨車之
    右前方，被告亦坦承係其自用小客貨車係右前方擦撞被害人之機車，顯見當時被
    害人之機車已從被告車頭左前方駛至被告車頭右前方始遭撞及，而中清路係雙向
    四車道之道路，路面甚寬，則姑不論被害人有無闖紅燈，在被害人穿越中清路往
    市區○○○○道時，即應為被告所能預見，則被告應有充足之時間可採取適當之
    措施以避免發生交通事故之結果，詎被告未採取適當之措施而繼續前行，並於被
    害人之機車由其車頭左前方駛至右前方後，始撞及被害人之機車，被告應有未注
    意車前狀況之過失甚明。再本件被害人確因本件車禍致顱內出血死亡，則被告過
    失駕車肇事行為，與被害人之死亡結果間，自具有相當因果關係。從而，事證明
    確，被告犯行堪以認定。
二、被告甲○○係淯全有限公司工程員，駕車為其附隨業務，核其所為，係犯刑法第
    二百七十六條第二項之業務過失致死罪，被告合乎自首要件，依刑法第六十二條
    前段減輕其刑。爰審酌被告之過失程度，被害人家屬所受傷痛程度、犯後已經達
    成民事和解等一切情狀，量處如主文所示之刑，並諭知易科罰金之折算標準。
據上論斷，應依刑事訴訟法第二百九十九條第一項前段、刑法第二百七十六條第二項
、第六十二條前段、第四十一條第一項前段、罰金罰鍰提高標準條例第一條前段、第
二條，判決如主文。
中      華      民      國     九十二     年     三     月     二十     日
                              臺灣臺中地方法院交通法庭
                                    法  官  郭  德  進
右正本證明與原本無異。
如不服本判決，應於判決送達後十日，內向本院提出上訴狀。
                                    書記官
中      華      民      國     九十二     年     三     月    二十四    日
刑法第二百七十六條第一項
因過失致人於死者，處二年以下有期徒刑、拘役或二千元以下罰金。
                                                                        Ａ


司法院資訊處製作；財團法人民間司法改革基金會備份。
